臺灣桃園地方法院刑事簡易判決　　　　95年度桃簡字第1948號
聲　請　人　臺灣桃園地方法院檢察署檢察官
被　　　告　甲○○
上列被告因違反商業會計法等案件，經臺灣桃園地方法院檢察署
檢察官聲請簡易判決處刑（95年度偵字第8736號）本院判決如下
：
    主  文
甲○○公司負責人為納稅義務人，以詐術逃漏稅捐，處有期徒刑
肆月，如易科罰金，以銀元參佰元折算壹日，減為有期徒刑貳月
，如易科罰金，以銀元參佰元折算壹日；又公司負責人為納稅義
務人，以詐術逃漏稅捐，處有期徒刑肆月，如易科罰金，以銀元
參佰元折算壹日，減為有期徒刑貳月，如易科罰金，以銀元參佰
元折算壹日；又共同商業負責人，以明知為不實之事項而填製會
計憑證，處有期徒刑肆月，如易科罰金，以銀元參佰元折算壹日
，減為有期徒刑貳月，如易科罰金，以銀元參佰元折算壹日；又
共同商業負責人，以明知為不實之事項而填製會計憑證，處有期
徒刑肆月，如易科罰金，以銀元參佰元折算壹日，減為有期徒刑
貳月，如易科罰金，以銀元參佰元折算壹日。應執行有期徒刑柒
月，如易科罰金，以銀元參佰元折算壹日。 緩刑貳年。
    事  實
一、甲○○係設址於臺北縣五股鄉○○○路111 號納稅義務人「
    凱笙實業股份有限公司」（下簡稱「凱笙公司」）之負責人
    及商業會計法第4 條所稱之商業負責人，其明知凱笙公司於
    民國90年11月間某日起至91年10月15日止，並未向廣興工程
    有限公司、力圖工程有限公司、翊賀企業有限公司及銓佑營
    造有限公司實際進貨之事實，竟為逃漏凱笙公司之營業稅，
    由甲○○先後於91年1 月9 日、同月14日（聲請簡易判決處
    刑書誤載為91年9 月14日）匯款1,053,150 元、2,586,86 1
    元至華南商業銀行松山分行力圖工程有限公司帳戶（帳號：
    000000000000）且填製付款證明單後，自姓名年籍不詳自稱
    為林碧麗之成年人、郭國城（另案審理中）及李淑惠等人處
    ，取得廣興工程有限公司、力圖工程有限公司、翊賀企業有
    限公司及銓佑營造有限公司等營業人處所開立之如附表編號
    1 至4 所示不實之買受貨物交易發票共計61張，合計銷售金
    額為新臺幣（下同）47,620,139元，充當進貨憑證使用，並
    由甲○○以凱笙公司名義，分別於91年1 月15日、91年11
    月15日填製虛偽不實之臺北縣營業人銷售額與稅額申報書，
    持向財政部臺灣省北區國稅局新莊稽徵所（聲請簡易判決處
    刑書誤載為財政部臺灣省北區國稅局五股稽徵所）申報凱笙
    公司該期營業稅（按取得之統一發票開立日期，依營業稅法
    規定，以每2 個月為1 期，於次期開始15日內，即91年1 月
    、2 月份之營業稅，應於91年3 月申報），以此不正當之方
    法逃漏凱笙公司90年11月份至91年10月份之營利事業所得稅
    共計2,381,007 元，足以生損害於稅捐稽徵機關核課營利事
    業所得稅之正確性（逃漏營業稅額係以當期不實統一發票營
    業稅額合計計算，凱笙公司所取得不實統一發票開立日期、
    銷售人名稱、發票號碼、銷售額、逃漏營業稅金額，詳如附
    表編號1 至4 所示）。
二、案經法務部調查局臺北市調查處移送臺灣臺北地方法院檢察
    署呈請臺灣高等法院檢察署檢察長令轉臺灣桃園地方法院檢
    察署檢察官聲請簡易判決處刑。
    理  由
一、上開犯罪事實，業據被告甲○○迭於調查局訊問及偵查時坦
    認不諱，並有證人即財政部臺灣省北區國稅局新莊稽徵所稅
    務人員陳祈典於偵查中證述明確，且有營業人銷售額與稅額
    申報書、臺北縣營業人銷售額與稅額申報書、華南商業銀行
    全行通收存款憑條、富邦商業銀行匯款委託書及付款證明單
    等資料附卷可佐，且有財政部臺灣省北區國稅局新莊稽徵所
    於96年7 月26日以北區國稅新莊三字第0961019249號函檢附
    凱笙公司取得廣興工程有限公司、力圖工程有限公司、翊賀
    企業有限公司及銓佑營造有限公司進項憑證明細表、財政部
    臺灣省北區國稅局新莊稽徵所於96年10月4 日以北區國稅局
    新莊三字第0960008071號函檢附營業人銷售額與稅額申報書
    等資料附卷可憑，足認被告自白與事實相符，事證明確，犯
    行洵堪認定。
二、法律修正之比較適用：
  (一)按被告行為後，商業會計法業於95年5 月24日修正公布（全
    文），並於同年月26日生效施行，其第71條罪之法定刑，原
    為「處五年以下有期徒刑、拘役或科或併科新臺幣十五萬元
    以下罰金」，經修正為「，處五年以下有期徒刑、拘役或科
    或併科新臺幣六十萬元以下罰金」，將原罰金刑度提高，是
    依刑法第2 條規定新舊法比較，新法較為不利，自仍應適用
    行為時之舊法規定處斷。
  (二)又刑法及刑法施行法部分條文業經修正公布，並均於95年07
    月01日施行。修正後刑法第2 條第1 項之規定，係規範行為
    後法律變更所生新舊法律比較適用之準據法，於修正後刑法
    施行後，應適用修正後刑法第2 條第1 項規定之從舊從輕之
    原則為比較；修正後刑法第2 條第2 項，則為同條第1 項之
    特別規定，於修正後刑法施行後，關於非拘束人身自由之保
    安處分，應依修正後刑法第2 條第2 項之規定，適用裁判時
    之法律。又修正後刑法第35條，乃刑之重輕之法定次序與標
    準，應適用裁判時之修正後刑法第35條之規定。修正後刑法
    第2 條第1 項係採從舊從輕原則，適用最有利於行為人之法
    律。比較時應就罪刑有關之共犯、未遂犯、連續犯、牽連犯
    、結合犯，以及累犯加重，自首減輕暨其他法定加減原因（
    如身分加減）與加減例等一切情形，綜其全部之結果而為比
    較。關於易科罰金之折算標準、易服勞役之折算標準及期限
    、罰金與死刑是否併予執行、多數有期徒刑定應執行之刑時
    之最高刑期之限制等之修正，事涉行為人易刑折算標準金額
    之多寡與期限之長短及定執行刑時能否就罰金刑併予執行或
    有期徒刑定應執行之刑時最高度之限制，應依修正後刑法第
    2 條第1 項規定，適用最有利於行為人之法律。拘束人身自
    由之保安處分，並非屬修正後刑法第2 條第2 項規定之範圍
    ，除有特別規定者外，應依修正後刑法第2 條第1 項規定，
    適用最有利於行為人之法律。從刑附屬於主刑，除法律有特
    別規定者外，依主刑所適用之法律。惟如新舊法處罰之輕重
    相同，即無有利或不利之情形，無比較適用之問題，非修正
    後刑法第2 條第1 項所指法律有變更，即無修正後刑法第2
    條第1 項之適用，應依一般法律適用原則，適用裁判時法。
    惟如逕行適用行為時法，因結果並無不同，對判決不生影響
    ，上訴審毋庸撤銷改判（以上參考最高法院95年05月23日刑
    事庭第8 次會議決議、95年11月07日第21次刑事庭會議紀錄
    及最高法院24年上字第4634號、24年上字第5292號、27年上
    字第2615號判例）。茲就新舊法之比較適用依序說明如下：
  1.刑法第33條第5 款規定由「罰金：1 元以上。」修正為「罰
    金：新臺幣1 千元以上，以百元計算之。」，經比較新舊法
    結果，以被告行為時之舊法較為有利於被告。
  2.刑法第28條關於共犯之規定，由原條文：「二人以上共同實
    施犯罪之行為者，皆為正犯」，修正為：「二人以上共同實
    行犯罪之行為者，皆為正犯」，揆諸本條之修正理由係為釐
    清陰謀共同正犯、預備共同正犯、共謀共同正犯是否合乎本
    條規定之正犯要件，而本案被告之犯行，既屬實行犯罪行為
    之正犯，則適用修正前刑法第28條規定論擬，對被告並無不
    利。
  3.罰金罰鍰提高標準條例第2 條業已刪除，刑法第41條第1 項
    前段關於易科罰金之折算標準已由舊法之銀元1 百元、2 百
    元、3 百元修正為新臺幣1 千元、2 千元、3 千元，因屬科
    刑規範事項之變更，其折算標準為裁判時所應諭知，自有就
    新舊法規定比較之必要，經比較新舊法結果，以被告行為時
    之舊法較為有利於被告。
  4.刑法第51條第5 款有關宣告多數有期徒刑定執行刑之上限，
    由不得逾20年提高為不得逾30年，經比較新舊法結果，以被
    告行為時之舊法較為有利於被告。
四、按商業會計法上之商業會計憑證，分為原始憑證及記帳憑證
    ，支出傳票、轉帳傳票均屬記帳憑證，商業會計法第15條、
    第17條分別定有明文。另統一發票係屬所謂原始憑證，記帳
    人員據以填製之現金支付傳票、轉帳傳票等，則為記帳憑證
    。查被告甲○○為凱笙公司之負責人，係公司法第8 條規定
    所稱之公司負責人，又為商業會計法第4 條所指之商業負責
    人，是核被告將虛設行號出具之統一發票申報扣抵銷項稅額
    ，藉以逃漏納稅義務人凱笙公司營業稅之所為，係犯稅捐稽
    徵法第47條第1 款、第41條之以不正當之方法逃漏稅捐罪。
    被告為公司實際執行業務之人，其將明知為不實之進項事項
    ，登載於前開臺北縣營業人銷售額與稅額申報書隨同如附表
    編號1至4所示之進項憑證（即統一發票），分別於91年1 月
    15日、91年11月15日填製虛偽不實之臺北縣營業人銷售額與
    稅額申報書持向財政部臺灣省北區國稅局新莊稽徵所之所為
    ，均又犯商業會計法第71條第1 款填載不實會計憑證罪，及
    刑法第216 條、第215 條行使業務上登載不實文書罪。惟填
    製會計憑證或記入帳冊之罪，本即含有業務上登載不實之本
    質，就此部分，商業會計法第71條第1 款之規定，乃為刑法
    第216 條、第215 條之特別規定（最高法院87年度台上字第
    11號判決意旨參照），聲請人認被告此部分之所為，另犯刑
    法第216 條、第215 條行使業務登載不實文書罪，容有誤會
    ；至登載不實事項於業務上作成文書（臺北縣營業人銷售額
    與稅額申報書）之低度行為，則為行使之高度行為吸收，亦
    不另論擬。又其與林碧麗、郭國城及李淑惠間，就違反填載
    不實會計憑證罪部分，具有犯意聯絡及行為分擔，為共同正
    犯。被告所犯以不正當之方法逃漏稅捐罪、填載不實會計憑
    證罪之間，犯意各別，罪名不同，應分論併罰之。聲請意旨
    雖認被告與林碧麗、郭國城及李淑惠係基於概括犯意聯絡，
    認就逃漏稅捐罪部分有連續犯及共犯之關係，然按稅捐稽徵
    法第47條第1 款之規定，係將納稅義務人之公司之責任，基
    於刑事政策之考慮，於其應處徒刑範圍，轉嫁於公司之負責
    人，故於此情形而受罰之公司負責人，乃屬於「代罰」，其
    既非逃漏稅捐之納稅義務人，當無所謂基於概括犯意逃漏稅
    捐，而法人（公司）既不具有犯罪能力，自亦無犯意可言，
    其於稅捐稽徵法充其量僅係受罰主體，尤無所謂概括犯意之
    存在，故公司以不正當方法逃漏稅捐，無成立連續犯之可能
    ，公司負責人因而受罰，亦不應成立連續犯（最高法院81年
    度第3 次刑事庭會議決議(四)、最高法院87年度台上字第1974
    號、86年度台上字第3991號判決參照），故而被告前開2 次
    違反稅捐稽徵法犯行，自應分論併罰，且其違反稅捐稽徵法
    部分之犯行既屬代罰性質而無犯意可言，則該部分自與林碧
    麗、郭國城及李淑惠無成立共同正犯之餘地。又刑法第55條
    之牽連犯，必須二個以上之行為有方法與結果之關係，始足
    構成，亦即必須以犯一罪之方法行為犯他罪，或以犯一罪之
    結果行為犯他罪，方得成立牽連關係，公司負責人既非逃漏
    稅捐之納稅義務人，僅係代罰而已，公司以不正當方法逃漏
    稅捐，縱由該公司負責人或其他有權代表公司之自然人代表
    公司為之，究非屬於公司負責人本身之犯罪行為，自與該公
    司負責人之其他犯罪行為間，無方法結果之牽連關係可言，
    則被告以凱笙公司負責人身份，為納稅義務人凱笙公司申報
    扣抵銷項稅額，逃漏稅捐2 次之「代罰」犯行，及其本身分
    別於91年1 月15日、91年11月15日填製不實會計憑證既入帳
    冊、行使業務上登載不實文書犯行間，即無何連續犯或牽連
    犯之裁判上一罪關係，應予分論併罰，附此敘明。爰審酌被
    告犯罪之動機、目的、手段、擾亂稅務作業、危害稽徵公正
    、逃漏稅捐之數額、所生危害程度及犯後態度等一切情狀，
    分別量處如主文所示之刑，並諭知易科罰金之折算標準。末
    查被告犯罪後，中華民國九十六年罪犯減刑條例業已制定，
    經總統於96年7 月4 日公布，並自同年月16日起生效施行，
    核本件被告之犯罪時間、罪名等項，均合於該條例所定之減
    刑條件，爰依該條例第2 條第1 項第3 款規定減其宣告刑二
    分之一，併諭知易科罰金之折算標準，並定其應執行之刑，
    且諭知易科罰金之折算標準。查被告前未曾受有期徒刑以上
    刑之宣告，有臺灣高等法院檢察署刑案紀錄簡覆表一紙可稽
    ，其因一時失慮，為規避稅捐，乃罹刑章，經此偵查審理之
    冗長程式，當已知所警惕，信無再犯之虞，本院認所宣告之
    行以暫不執行為適當，併諭知緩刑2 年，以啟自新。
據上論斷，應依刑事訴訟法第449 條第1 項、第3 項、第299 條
第1項 前段，修正前之商業會計法第71條第1 款，稅捐稽徵法第
47條第1 款、第41條，刑法第11條前段、第2 條第1 項前段、修
正前之刑法第28條、第41條第1 項前段、第2 項、第51條第5 款
、第74條第1 項第1 款，修正前之罰金罰鍰提高標準條例第2 項
，中華民國九十六年罪犯減刑條例第2 條第1 項第3 款、第7 條
、第9 條、第10條第1 項，判決如主文。
中　　華　　民　　國　　96　　年　　12　　月　　19　　日
                  刑事第七庭    法　官　連雅婷
以上正本證明與原本無異
如不服本判決，應於判決送達後10日內，向本院提出上訴狀。
                                書記官　張尹嫚
中　　華　　民　　國　　96　　年　　12　　月　　24　　日
附表
┌──┬─────────┬──────┬─────┬──────┬─────┐
│編號│銷售人名稱        │開立年月日  │發票號碼  │銷售額      │逃漏稅額  │
├──┼─────────┼──────┼─────┼──────┼─────┤
│1   │廣興工程有限公司  │90年11月    │kD00000000│595,000元   │29,750元  │
│    │                  ├──────┼─────┼──────┼─────┤
│    │                  │90年11月    │kD00000000│850,000元   │42,500元  │
│    │                  ├──────┼─────┼──────┼─────┤
│    │                  │90年11月    │kD00000000│735,000元   │36,750元  │
│    │                  ├──────┼─────┼──────┼─────┤
│    │                  │90年11月    │kD00000000│900,000元   │45,000元  │
│    │                  ├──────┼─────┼──────┼─────┤
│    │                  │90年11月    │kD00000000│685,000元   │34,250元  │
│    │                  ├──────┼─────┼──────┼─────┤
│    │                  │90年11月    │kD00000000│850,000元   │42,500元  │
│    │                  ├──────┼─────┼──────┼─────┤
│    │                  │90年11月    │kD00000000│825,000元   │41,250元  │
│    │                  ├──────┼─────┼──────┼─────┤
│    │                  │90年11月    │kD00000000│800,000元   │40,000元  │
│    │                  ├──────┼─────┼──────┼─────┤
│    │                  │90年11月    │kD00000000│750,000元   │37,500元  │
│    │                  ├──────┼─────┼──────┼─────┤
│    │                  │90年11月    │kD00000000│765,000元   │38,250元  │
│    │                  ├──────┼─────┼──────┼─────┤
│    │                  │90年11月    │kD00000000│780,000元   │39,000元  │
│    │                  ├──────┼─────┼──────┼─────┤
│    │                  │90年11月    │kD00000000│920,000元   │46,000元  │
│    │                  ├──────┼─────┼──────┼─────┤
│    │                  │90年11月    │kD00000000│900,000元   │45,000元  │
│    │                  ├──────┼─────┼──────┼─────┤
│    │                  │90年11月    │kD00000000│925,000元   │46,250元  │
│    │                  ├──────┼─────┼──────┼─────┤
│    │                  │90年11月    │kD00000000│895,000元   │44,750元  │
│    │                  ├──────┼─────┼──────┼─────┤
│    │                  │90年11月    │kD00000000│915,000元   │45,750元  │
│    │                  ├──────┼─────┼──────┼─────┤
│    │                  │90年11月    │kD00000000│910,000元   │45,500元  │
│    │                  ├──────┼─────┼──────┼─────┤
│    │                  │90年11月    │kD00000000│905,000元   │45,250元  │
│    │                  ├──────┼─────┼──────┼─────┤
│    │                  │90年11月    │kD00000000│920,000元   │46,000元  │
│    │                  ├──────┼─────┼──────┼─────┤
│    │                  │90年11月    │kD00000000│928,000元   │46,400元  │
│    │                  ├──────┼─────┼──────┼─────┤
│    │                  │90年11月    │kD00000000│908,500元   │45,425元  │
│    │                  ├──────┼─────┼──────┼─────┤
│    │                  │90年11月    │kD00000000│925,000元   │46,250元  │
│    │                  ├──────┼─────┼──────┼─────┤
│    │                  │90年11月    │kD00000000│913,500元   │45,675元  │
│    │                  ├──────┼─────┼──────┼─────┤
│    │                  │90年11月    │kD00000000│374,139元   │18,707元  │
├──┼─────────┼──────┼─────┼──────┼─────┤
│2   │力圖工程有限公司  │90年12月    │kD00000000│780,000元   │39,000元  │
│    │                  ├──────┼─────┼──────┼─────┤
│    │                  │90年12月    │kD00000000│925,000元   │46,250元  │
│    │                  ├──────┼─────┼──────┼─────┤
│    │                  │90年12月    │kD00000000│850,000元   │42,500元  │
│    │                  ├──────┼─────┼──────┼─────┤
│    │                  │90年12月    │kD00000000│695,000元   │34,750元  │
│    │                  ├──────┼─────┼──────┼─────┤
│    │                  │90年12月    │kD00000000│885,000元   │44,250元  │
│    │                  ├──────┼─────┼──────┼─────┤
│    │                  │90年12月    │kD00000000│850,000元   │42,500元  │
│    │                  ├──────┼─────┼──────┼─────┤
│    │                  │90年12月    │kD00000000│790,000元   │39,500元  │
│    │                  ├──────┼─────┼──────┼─────┤
│    │                  │90年12月    │kD00000000│775,000元   │38,750元  │
│    │                  ├──────┼─────┼──────┼─────┤
│    │                  │90年12月    │kD00000000│825,000元   │41,250元  │
│    │                  ├──────┼─────┼──────┼─────┤
│    │                  │90年12月    │kD00000000│800,000元   │40,000元  │
│    │                  ├──────┼─────┼──────┼─────┤
│    │                  │90年12月    │kD00000000│900,000元   │45,000元  │
│    │                  ├──────┼─────┼──────┼─────┤
│    │                  │90年12月    │kD00000000│890,000元   │44,500元  │
│    │                  ├──────┼─────┼──────┼─────┤
│    │                  │90年12月    │kD00000000│915,000元   │45,750元  │
│    │                  ├──────┼─────┼──────┼─────┤
│    │                  │90年12月    │kD00000000│920,000元   │46,000元  │
│    │                  ├──────┼─────┼──────┼─────┤
│    │                  │90年12月    │kD00000000│905,000元   │45,250元  │
│    │                  ├──────┼─────┼──────┼─────┤
│    │                  │90年12月    │kD00000000│915,000元   │45,750元  │
│    │                  ├──────┼─────┼──────┼─────┤
│    │                  │90年12月    │kD00000000│920,000元   │46,000元  │
│    │                  ├──────┼─────┼──────┼─────┤
│    │                  │90年12月    │kD00000000│925,000元   │46,250元  │
│    │                  ├──────┼─────┼──────┼─────┤
│    │                  │90年12月    │kD00000000│928,000元   │46,400元  │
│    │                  ├──────┼─────┼──────┼─────┤
│    │                  │90年12月    │kD00000000│918,500元   │45,925元  │
│    │                  ├──────┼─────┼──────┼─────┤
│    │                  │90年12月    │kD00000000│850,000元   │42,500元  │
│    │                  ├──────┼─────┼──────┼─────┤
│    │                  │90年12月    │kD00000000│443,500元   │22,175元  │
│    │                  ├──────┼─────┼──────┼─────┤
│    │                  │90年12月    │kD00000000│895,000元   │44,750元  │
├──┼─────────┼──────┼─────┼──────┼─────┤
│3   │翊賀企業有限公司  │90年11月1日 │kD00000000│450,000元   │22,500元  │
│    │                  ├──────┼─────┼──────┼─────┤
│    │                  │90年11月7日 │kD00000000│385,000元   │19,250元  │
│    │                  ├──────┼─────┼──────┼─────┤
│    │                  │90年11月14日│kD00000000│600,000元   │30,000元  │
│    │                  ├──────┼─────┼──────┼─────┤
│    │                  │90年11月21日│kD00000000│576,000元   │28,800元  │
│    │                  ├──────┼─────┼──────┼─────┤
│    │                  │90年11月28日│kD00000000│695,000元   │34,750元  │
│    │                  ├──────┼─────┼──────┼─────┤
│    │                  │90年12月3日 │kD00000000│785,000元   │39,250元  │
│    │                  ├──────┼─────┼──────┼─────┤
│    │                  │90年12月11日│kD00000000│700,000元   │35,000元  │
│    │                  ├──────┼─────┼──────┼─────┤
│    │                  │90年12月16日│kD00000000│620,000元   │31,000元  │
│    │                  ├──────┼─────┼──────┼─────┤
│    │                  │90年12月22日│kD00000000│680,000元   │34,000元  │
│    │                  ├──────┼─────┼──────┼─────┤
│    │                  │90年12月28日│kD00000000│635,000元   │31,750元  │
├──┼─────────┼──────┼─────┼──────┼─────┤
│4   │銓佑營造有限公司  │91年10月1日 │PY00000000│628,000元   │31,400元  │
│    │                  ├──────┼─────┼──────┼─────┤
│    │                  │91年10月5日 │PY00000000│572,000元   │28,600元  │
│    │                  ├──────┼─────┼──────┼─────┤
│    │                  │91年10月9日 │PY00000000│598,000元   │29,900元  │
│    │                  ├──────┼─────┼──────┼─────┤
│    │                  │91年10月15日│PY00000000│322,000元   │16,100元  │
└──┴─────────┴──────┴─────┴──────┴─────┘
附錄：本案論罪科刑法條全文
稅捐稽徵法第41條：
納稅義務人以詐術或其他不正當方法逃漏稅捐者，處5年以下有
期徒刑、拘役或科或併科新臺幣6萬元以下罰金。
稅捐稽徵法第47條：
本法關於納稅義務人、扣繳義務人及代徵人應處徒刑之規定，於
左列之人適用之：
一、公司法規定之公司負責人。
二、民法或其他法律規定對外代表法人之董事或理事。
三、商業登記法規定之商業負責人。
四、其他非法人團體之代表人或管理人。
修正前商業會計法第71條：
商業負責人、主辦及經辦會計人員或依法受託代他人處理會計事
務之人員有左列情事之一者，處5年以下有期徒刑、拘役或科或
併科新臺幣15萬元以下罰金：
一  以明知為不實之事項，而填製會計憑證或記入帳冊者。
二  故意使應保存之會計憑證、帳簿報表滅失毀損者。
三  意圖不法之利益而偽造、變造會計憑證、帳簿報表內容或撕
    毀其頁數者。
四  故意遺漏會計事項不為記錄，致使財務報表發生不實之結果
    者。
五  其他利用不正當方法，致使會計事項或財務報表發生不實之
    結果者。
